臺灣高等法院刑事判決
110年度上易字第1134號
上  訴  人  
即  被  告  姜世義




上列上訴人即被告因恐嚇等案件，不服臺灣新北地方法院109年
度易字第564號，中華民國110年3月16日第一審判決（起訴案號
：臺灣新北地方檢察署108年度偵字第25593號、109年度偵字第7
73號），提起上訴，本院判決如下：
    主  文
上訴駁回。               
    事實及理由
一、經本院審理結果，認第一審以上訴人即被告姜世義（下稱被
    告）犯如其附表(下稱附表)編號1至3所為部分，係犯刑法第
    346條第1項之恐嚇取財罪既遂罪；犯如附表編號4所為部分
    ，係犯刑法第346條第3項、第1項之恐嚇取財未遂罪；犯如
    附表編號5所為部分，係犯刑法第305條之恐嚇危害安全罪，
    均累犯，各判處有期徒刑1年2月、10月、1年、8月，拘役50
    日(並諭知易科罰金折算標準為新臺幣1000元折算1日)等旨
    ，認事用法及量刑均無不當，應予維持，並引用第一審判決
    書記載之事實、證據及理由（如附件）。
二、被告上訴意旨略以：告訴人即○○餐廳(全名○○餐廳股份有限
    公司)老闆張育榮壓榨、剝削勞工，被告雖向告訴人張育榮
    借貸，但被告因公司員工利益，向勞工局、國稅局檢舉、告
    發，告訴人張育榮因此心生不滿，對被告提出告訴，被告患
    有精神病，即官性憂鬱症及焦慮症，全名為思覺失調症，被
    告應受無罪判決。經查：
(一)關於被告辯稱其與告訴人間是借款行為乙節部分：被告此部
    分犯行，有告訴人張育榮、鄭求容及證人林雅雯指訴、證述
    明確，並有附表編號1至5所示各次被告與證人林雅雯間對話
    錄音及譯文、被告簽立之借據、切結保證書、被告對告訴人
    鄭求容寄發之書信、撥打電話之錄音及譯文、告訴人鄭求容
    匯款之臺灣銀行無摺存入憑條存根、銀行帳戶存摺明細、被
    告對告訴人張育榮寄發之書信、撥打電話之錄音及譯文、傳
    送簡訊內容、電話語音留言之錄音及譯文、恐嚇字條、告訴
    人張育榮匯款之臺灣銀行無摺存入憑條存根、108年10月17
    日○○餐廳及鄰近監視器錄影翻拍照片等證據在卷可資佐證，
    觀諸被告上開通知告訴人張育榮、鄭求容等各次內容，雖係
    以借款為名向告訴人等索借，惟衡酌其內容實係藉故以舉發
    告訴人等經營之○○餐廳有違反勞動基準法、逃漏稅等事由要
    脅，進而以危害告訴人等個人、相關親友及餐廳等生命、身
    體、財產等內容恫嚇告訴人等，足使告訴人等因而心生畏懼
    ，並使告訴人等交付如附表編號1至3之金錢款項，堪認被告
    確有上揭如附表編號1至4所示之恐嚇取財、編號5所示之恐
    嚇危害安全等犯罪事實屬實無誤。且被告係以舉報告訴人等
    經營之餐廳違法漏稅等事由要脅，並以危害生命、身體、財
    產等恫嚇之語向告訴人等強索借款，使告訴人等心生畏懼而
    交付金錢，顯非社會一般正常借款之情甚明，被告仍強辯其
    間金錢交付屬私人借貸關係，自非可採；又被告雖指述告訴
    人等餐廳有違法漏稅不法之情，惟縱係屬實，被告以此舉發
    要脅強索告訴人等交付金錢，為己不法所得，仍屬法所不許
    之犯罪行為，亦難藉此脫免罪責，是被告上開此部分所辯，
    亦均不足採。
(二)關於被告辯稱罹患思覺失調症，請求為無罪判決乙事：被告
    於101年10月30日至109年4月30日雖至新北市板橋區楊孟達
    身心精神科診所就診，但病況主要為失眠困擾及偶發焦慮與
    緊張等，另亦曾於108年11月11日至新北市立聯合醫院三重
    院區精神科門診，自述病況為情緒易怒、失眠與社會脫節，
    有上開診所、醫院函覆及被告病歷資料在卷可按，衡諸被告
    上開就診精神科病症，顯無至精神錯亂思覺失調之情形，復
    斟諸被告上開各罪犯行所為恐嚇內容，條理清晰明確，並無
    任何因精神錯亂思覺失調而致有表達異常之情。
(三)綜上，可見被告上開所辯均屬飾責之詞，要非可採，被告有
    原判決所認定各次犯行甚明。被告上訴本院仍為相同之辯解
    ，其所辯均非可採，被告本件上訴核無理由，應予駁回。 
三、被告經合法傳喚，無正當理由不到庭，爰不待其陳述逕行判
    決。
四、據上論結，應依刑事訴訟法第373條、第368條、第371條，
    判決如主文。
本案經檢察官楊雅婷提起公訴，檢察官劉成焜到庭執行職務。
中　　華　　民　　國　　110 　年　　11　　月　　16　　日
                  刑事第十三庭  審判長法　官　洪于智
                                      法　官　黃玉婷
                                      法　官　黃惠敏
以上正本證明與原本無異。
不得上訴。
                                      書記官　吳錫欽
中　　華　　民　　國　　110 　年　　11　　月　　17　　日